ACORDAO-COMPLETO-2408519

ACÓRDÃO 6113/2020 ATA 16/2020 - PRIMEIRA CÂMARA

VISTOS, relatados e discutidos estes autos de recurso de reconsideração interposto pelo Sr. Alexandre Carlos da Silva contra o Acórdão 6607/2019-TCU-Primeira Câmara;
ACORDAM os ministros do Tribunal de Contas da União, reunidos em Sessão da 1ª Câmara, ante as razões expostas pelo relator, em:
9.1. conhecer do recurso de reconsideração, com fulcro nos arts. 32, inciso I, e 33 da Lei 8.443/92, c/c o art. 285 do RI/TCU, para, no mérito, dar-lhe provimento;
9.2. tornar sem efeitos, exclusivamente com relação ao recorrente, Sr. Alexandre Carlos da Silva (XXX.244.888-XX) , os itens 9.3 e 9.4 do Acórdão 6607/2019-TCU-Primeira Câmara;
9.3. julgar regulares com ressalva as contas do Sr. Alexandre Carlos da Silva (XXX.244.888-XX) , dando-lhe quitação.

Recurso de reconsideração interposto contra o Acórdão 6.607/2019-TCU-1ª Câmara, decisão por meio da qual o Tribunal, entre outros, julgou irregulares as contas do recorrente e aplicou-lhe multa com fulcro no art. 58, inciso II, da Lei 8.443/1992

Primeira Câmara

Município de Sumaré - SP.

3. Recorrente: Alexandre Carlos da Silva (XXX.244.888-XX).

13.1. Ministros presentes: Walton Alencar Rodrigues (Presidente), Benjamin Zymler, Bruno Dantas e Vital do Rêgo (Relator).
13.2. Ministros-Substitutos presentes: Augusto Sherman Cavalcanti e Weder de Oliveira.

ACORDAO-COMPLETO-2429081

Acórdão 4002/2021 - Primeira Câmara

VITAL DO RÊGO

Ministro Bruno Dantas.

Reproduz-se a seguir a instrução de mérito lançada à peça 124, que contou com o de acordo do escalação dirigente da Secretaria de Recursos, peça 125:
INTRODUÇÃO
1.	Trata-se de recurso de reconsideração (peça 102) interposto pelo ex-Secretário Municipal de Segurança Pública Alexandre Carlos da Silva contra o Acórdão 6607/2019-TCU-Primeira Câmara (peça 77) , da relatoria do Ministro Bruno Dantas, proferido da seguinte forma. Em destaque os parágrafos alcançados pelo efeito suspensivo do recurso:
VISTA, relatada e discutida esta tomada de contas especial (TCE) instaurada pela Secretaria Nacional de Segurança Pública do Ministério da Justiça (Senasp/MJ) , em desfavor de José Antônio Bacchim, ex-prefeito de Sumaré/SP (gestão 2009-2012) e Cristina Conceição Bredda Carrara, também ex-prefeita daquele município (gestão 2013-2016) em razão da omissão no dever de prestar contas quanto aos recursos repassados ao município por meio do Convênio Siconv 749510/2010, que tinha por objeto a implementação do gabinete de gestão integrada municipal, no âmbito do Programa de Segurança Pública para o Brasil e do Programa de Segurança Pública com Cidadania (Pronasci) , 
ACORDAM os Ministros do Tribunal de Contas da União, reunidos em sessão da Primeira Câmara, ante as razões expostas pelo relator, em: 
9.1. excluir Cristina Conceição Bredda Carrara da relação processual; 
9.2. com fundamento nos arts. 12, §§ 1º e 2º, e 26 da Lei 8.443/1992, e nos arts. 202, §§ 2º e 3º, e 217 do Regimento Interno, conceder nova oportunidade para que o município de Sumaré/SP comprove, perante este Tribunal, o recolhimento da quantia de R$ 161.541,63 aos cofres do Tesouro Nacional, autorizando seu parcelamento em 36 (trinta e seis) parcelas mensais e consecutivas, fixando-se o vencimento da primeira parcela em 15 (quinze) dias, improrrogáveis, a contar do recebimento da notificação, e, das demais, a cada 30 (trinta) dias, improrrogáveis, devendo cada parcela ser atualizada monetariamente a partir de 30/8/2012 até a data do efetivo recolhimento, descontadas as parcelas já pagas; 
9.2.1. alertar o município de Sumaré/SP para que comprove, mês a mês, o pagamento de cada parcela, no prazo máximo de 15 (quinze) dias a contar de cada pagamento; 
9.2.2. alertar o município de Sumaré/SP que a falta de pagamento de qualquer parcela importará o vencimento antecipado da dívida e a incidência de juros de mora sobre o saldo devedor a partir da data de ocorrência do débito; 
9.2.3. informar ao município de Sumaré/SP que a liquidação tempestiva do débito atualizado monetariamente saneará o processo e permitirá que as contas sejam julgadas regulares com ressalva, dando-se-lhe quitação, nos termos dos §§ 4º e 5º do art. 202 do Regimento Interno do TCU;
9.3. com fundamento nos arts. 1º, inciso I, 16, inciso III, alínea "b", e 19, parágrafo único, da Lei 8.443/1992, julgar irregulares as contas de José Antônio Bacchim e Alexandre Carlos da Silva;
9.4. com fundamento no art. 58, inciso II, da Lei 8.443/1992, aplicar, individualmente, aos responsáveis abaixo indicados as multas a seguir discriminadas, fixando o prazo de 15 dias, a partir da notificação, para que, nos termos do art. 214, inciso III, alínea "a", do Regimento Interno do TCU, comprovem perante este Tribunal o recolhimento aos cofres do Tesouro Nacional do valor atualizado monetariamente desde a data deste acórdão até a data do efetivo recolhimento, se for pago após o vencimento, na forma da legislação em vigor;
	Responsável
	Multa

	José Antônio Bacchim
	R$ 9.000,00

	Alexandre Carlos da Silva
	R$ 3.000,00

9.5. com fundamento no art. 26 da Lei 8.443/1992, autorizar, se requerido, o pagamento das importâncias devidas (item 9.4 deste acórdão) em até 36 (trinta e seis) parcelas mensais e consecutivas, fixando o prazo de 15 (quinze) dias, a contar do recebimento da notificação, para que seja comprovado, perante este Tribunal, o recolhimento da primeira parcela, e de 30 (trinta) dias, a contar da parcela anterior, para que seja comprovado o recolhimento das demais parcelas, devendo incidir sobre cada valor mensal os devidos acréscimos legais, na forma prevista na legislação vigente, além de alertar que a falta de comprovação do recolhimento de qualquer parcela importará no vencimento antecipado do saldo devedor, nos termos do art. 217 do Regimento Interno do TCU; 
9.6. com fundamento no art. 28 da Lei 8.443/1992, autorizar, desde logo, a cobrança judicial das dívidas, caso não atendida a notificação;
9.7. dar ciência desta deliberação aos responsáveis e a Cristina Conceição Bredda Carrara.
HISTÓRICO
2.	A presente tomada de contas especial foi aberta pela Secretaria Nacional de Segurança Pública/Ministério da Justiça (SENASP/MJ) em oposição ao Sr. José Antônio Bacchim, ex-Prefeito do município de Sumaré (SP) - gestões 2004-2008 e 2009-2012 -, e à Sra. Cristina Conceição Bredda Carrara, na condição de ex-Prefeita sucessora (gestão 2013-2016) , em razão de omissão no dever de prestar contas quanto aos recursos repassados à municipalidade, por força do Convênio Siconv 749510/2010 (peça 2, p. 56-65) .
3.	Para efeito deste recurso de reconsideração, importa verificar que a responsabilização do Sr. Alexandre Carlos da Silva, ex-Secretário Municipal de Segurança Pública, surgiu a partir das respostas às diligências carreadas aos autos por meio da peça 23, p. 3, 4, 6 (ateste de notas fiscais sem identificação do número do convênio) e da peça 41, p. 25 (identificação do período em que foi o titular da referida secretaria) .
4.	Nesse sentido o recorrente foi notificado por intermédio do Ofício 3198/2017-TCU/SECEX-SP (peça 61) - AR à peça 64 - em razão da seguinte irregularidade, in verbis:
- Ter atestado notas fiscais que não continham a identificação do convênio Siconv 749510/2010, firmado entre a Secretaria Nacional de Segurança Pública/Ministério da Justiça (SENASP/MJ) e a Prefeitura Municipal de Sumaré/SP, em desacordo com o parágrafo segundo da cláusula décima primeira do termo de convênio, bem assim pelo fato de os documentos fiscais aceitos, mais especificamente os DANFE n. 2 e 3, não veicularem o adequado detalhamento dos produtos adquiridos e dos serviços prestados, situação em contrariedade ao disposto nos arts. 62 e 63 da Lei 4.320/1964.
5.	As razões de justificativa foram apresentadas mediante a peça 66, cuja análise foi empreendida pela Secex/TCE (peça 73, p. 15) , que concluiu pela retirada do responsável dessa relação processual, em face de não ter sido juntadas aos autos provas documentais, o que impediria "a emissão de parecer conclusivo sobre a responsabilidade do Sr. Alexandre Carlos da Silva".
6.	O Ministério Público junto ao TCU não concordou com esse entendimento (peça 76, p. 3) , pois entendeu "que as justificativas prestadas não se mostram suficientes para afastar a irregularidade a ele atribuída".
7.	A Primeira Câmara desta Corte, ao examinar o feito, anuiu à conclusão do MP/TCU e prolatou o Acórdão 6607/2019-TCU-Primeira Câmara, sob a relatoria do Ministro Bruno Dantas, que julgou irregulares as contas do recorrente, com fundamento nos arts. 1º, inciso I, 16, inciso III, alínea "b", e 19, parágrafo único, da Lei 8.443/1992, e aplicou-lhe a multa preconizada no art. 58, inciso II, da mesma lei, consoante reproduzido no primeiro parágrafo desta instrução.
8.	O Sr. Alexandre opôs embargos de declaração (peça 93) , no qual alega que a deliberação recorrida estaria eivada de obscuridade em razão da ausência de descrição individualizada da conduta do embargante no item 9.4 do acórdão recorrido, mas seu argumento foi rejeitado por meio do Acórdão 13197/2019-TCU-Primeira Câmara (peça 99) .
9.	Ainda insatisfeito, o ex-Secretário Municipal de Segurança Pública interpôs o recurso de reconsideração em debate (peça 102) , por meio do qual pleiteia o afastamento da multa que lhe foi aplicada, porque defende que apenas não atestar notas fiscais não seria motivo para tal condenação.
EXAME DE ADMISSIBILIDADE
10. Reitera-se a análise preliminar de admissibilidade realizada pela Serur (peças 104-105) , ratificada pelo Exmo. Ministro-Relator, Vital do Rêgo (peça 108) , para conhecer do recurso de reconsideração (peça 102) , com base nos artigos 32, inciso I, e 33 da Lei 8.443/92, c/c o art. 285 do RI/TCU, suspendendo-se os efeitos descritos nos itens 9.3, 9.4 e 9.6 do acórdão impugnado (peça 77) .
EXAME DE MÉRITO
11.	Delimitação
11.1. O objeto deste recurso de reconsideração é examinar se a irregularidade imputada ao ex-Secretário é razão suficiente para o julgamento pela irregularidade de suas contas, bem como para a aplicação de multa.
12.	Responsabilização do ex-Secretário Alexandre Carlos Silva (peça 102) 
12.1. Pondera, em primeiro lugar, o recorrente que, de acordo com o princípio da insignificância, sua conduta foi irrelevante e desprovida de qualquer tipo de lesão ao erário. Disso decorre, consoante argui, que, por medida de justiça e consectário lógico, a multa aplicada, por sinal de valor muito alto, deve ser anulada.
12.2. Argumenta o Sr. Alexandre que a condenação não se aplica a ele, pois se trata de um caso de ilegitimidade passiva.
12.3. Sobre isso afirma que nos poucos meses em que esteve à frente da Secretaria de Segurança Pública do município de Sumaré (SP) esse processo já estava em andamento e que diversos procedimentos já haviam sido concluídos antes de sua posse.
12.4. Alega ainda sobre o atesto nas notas fiscais que "o Secretário Municipal não era competente para lançar sua assinatura no respectivo documento", já que o "setor" que cuida do assunto denomina-se Secretaria de Finanças e Gestão Financeira. 
12.5. Finaliza este ponto dizendo que lhe cabia apenas acompanhar os projetos já em andamento, já que não possuía qualquer tipo de gerência sobre os contratos.
12.6. Argui que não agiu com dolo no caso em análise. Defende, por isso, que não poderia ser apenado, uma vez que não teve sua culpabilidade provada, ante a ausência de nexo de causalidade entre a ação e o resultado.
12.7. Da mesma forma, assevera o recorrente que sua conduta não constituiu um ato ímprobo, passível de condenação. Enfatiza que o ato de ter atestado as notas fiscais não caracterizou dolo ou má-fé, além de não estar presentes os requisitos essenciais à propositura de ação de improbidade administrativa.
12.8. Com fundamento nesses argumentos, requer que se dê provimento a este recurso de consideração.
Análise:
12.9. Rejeita-se a razão recursal acerca do princípio da insignificância, pois o Tribunal possui a prerrogativa de avaliar a conduta dos gestores públicos e, na medida da gradação preconizada no art. 58, §3º, da Lei 8.443/1192, c/c o art. 268 do Regimento Interno do TCU, quantificar o valor da multa, em função do nível da gravidade da infração.
12.10. No caso em questão, considerou-se o grau de gravidade proporcional à irregularidade referente a atestar notas fiscais sem que nelas constassem a referência ao convênio.
12.11. Verifica-se, inclusive, que o valor da multa aplicada equivale ao valor mínimo previsto no inciso II, do art. 268, do Regimento Interno do TCU, que estabelece intervalo entre cinco e cem por cento do valor máximo fixado pelo Tribunal anualmente, que, para o exercício de 2019, foi de R$ 62.237,56. Portanto, R$ 3.000,00 corresponde a menos de cinco por cento desse limite.
12.12. Alegação de ilegitimidade passiva aduzida pelo recorrente deve ser rechaçada, porque o ex-Secretário atraiu para si a responsabilidade com a aposição de sua assinatura nos documentos constantes dos autos (peça 23, p. 3, 4 e 6) .
12.13. Frise-se, portanto, que o atesto dado pelo recorrente nas notas fiscais o coloca pessoalmente responsável por tal ato, sobrepondo-se, assim, ao argumento de que a competência para lançar a assinatura em tais documentos seria da Secretaria de Finanças e Gestão Financeira.
12.14. Do mesmo modo, pelos motivos acima narrados, não lhe socorre a arguição de que não possuía nenhum tipo de gerência sobre os contratos aos quais as notas fiscais em questão estavam vinculadas.
12.15. A respeito da defesa de que não agiu com dolo ou má-fé, há que se esclarecer que o Tribunal de Contas da União segue a regra geral da responsabilidade civil, ou seja, examina a conduta dos agentes públicos sob o prisma da responsabilidade subjetiva, que tem como um de seus pressupostos a existência de culpa (lato sensu) . Esta, como se sabe, é constituída pelo dolo (ação voluntária) e pela culpa "stricto sensu" (violação a um dever jurídico por imprudência, imperícia ou negligência) .
12.16. Assim, no presente caso, ainda que o atesto nas notas fiscais sem comprovação de vínculo com o convênio não tenha ocorrido dolosamente, o próprio ato consubstanciou-se em conduta culposa (culpa estrito senso) .
12.17. Portanto, ao contrário do que afirma o recorrente, a culpabilidade ficou provada, uma vez que esse procedimento infringiu o regramento aplicável a este convênio, como já consta da instrução elaborada pela Secex/TCE (peça 73, p.11, item 15) , cujo trecho está inscrito no ofício de audiência (peça 61) , reproduzido no item 4 desta instrução.
12.18. Com relação ao argumento do ex-Secretário de que a irregularidade a ele atribuída não configurou um ato ímprobo, à semelhança do que se analisou acerca do dolo ou má-fé, o julgamento do TCU não leva em conta se a conduta do jurisdicionado constitui ou não ação punível por improbidade administrativa. Sobre isso, transcreve-se a seguir enunciado extraído da "Jurisprudência Selecionada" do Tribunal referente ao Acórdão 10853/2018-TCU-Primeira Câmara, da relatoria do Ministro Bruno Dantas:
O julgamento pela irregularidade das contas do responsável, com a consequente condenação para que ele promova o ressarcimento do dano ao erário, independe de ter havido ou não prática de ato de improbidade administrativa ou obtenção de vantagem pessoal em decorrência da gestão de recursos públicos.
12.9. Pelo que se explicitou, portanto, não é possível dar provimento ao recurso de reconsideração em exame.
CONCLUSÃO
13. Das análises anteriores, concluiu-se que os argumentos ora fornecidos pelo recorrente não tiveram o poder de infirmar o acórdão impugnado.
14. Tal conclusão decorre do fato de que a falta atribuída ao Sr. Alexandre se trata de conduta culposa passível de julgamento das contas como irregulares, bem como de aplicação de multa. Ademais, o recorrente não trouxe nenhum elemento concreto que justificasse a falha sobre o qual a irregularidade lhe foi imputada.
PROPOSTA DE ENCAMINHAMENTO
15. Diante do exposto, submete-se à consideração superior esta análise do recurso de reconsideração interposto por Alexandre Carlos da Silva contra o Acórdão 6607/2019-TCU-Primeira Câmara, para propor, com base nos artigos 32, inciso I, e 33, da Lei 8.443/92, c/c o artigo 285 do RI/TCU:
a) conhecer do recurso e, no mérito, negar-lhe provimento;
b) dar ciência ao responsável e ao interessado.
O Ministério Público junto ao TCU, nos autos representado pelo Subprocurador-Geral Lucas Rocha Furtado, manifestou-se inteiramente de acordo com a proposta oferecida pela Secretaria de Recursos, consoante o parecer acostado à peça 128.
	É o que se tinha a relatar.

Carolina Tinelli Ferrarini (OAB/SP 347.463) e Vitor Tunussi Verdugo (OAB/SP 424.168).

Subprocurador-Geral Lucas Rocha Furtado.

RECURSO DE RECONSIDERAÇÃO EM TOMADA DE CONTAS ESPECIAL. CONHECIMENTO. AUSÊNCIA DE NÚMERO DE CONVÊNIO EM NOTAS FISCAIS. NÃO OCORRÊNCIA DE DÉBITO. IRREGULARIDADE INSUFICIENTE PARA ENSEJAR IRREGULARIDADE DAS CONTAS OU APLICAÇÃO DE MULTA. PROVIMENTO. CONTAS REGULARES COM RESSALVA. CANCELAMENTO DA MULTA. CIÊNCIA.

TOMADA DE CONTAS ESPECIAL (TCE)

Secretaria de Recursos (Serur); Secretaria de Controle Externo de Tomada de Contas Especial (SecexTCE).

Examina-se recurso de reconsideração interposto pelo Sr. Alexandre Carlos da Silva, ex-secretário de segurança pública de Sumaré/SP, contra o Acórdão 6607/2019-TCU-Primeira Câmara, decisão por meio da qual o Tribunal, entre outros, julgou suas contas especiais irregulares e aplicou-lhe multa com fulcro no art. 58, inciso II, da Lei 8.443/1992, no valor de R$ 3.000,00.
A TCE foi instaurada pela Secretaria Nacional de Segurança Pública/Ministério da Justiça (Senasp/MJ) em oposição ao Sr. José Antônio Bacchim, ex-prefeito de Sumaré/SP (gestões 2004-2008 e 2009-2012) e à Sra. Cristina Conceição Bredda Carrara, prefeita sucessora (gestão 2013-2016) , em razão de omissão no dever de prestar contas quanto aos recursos repassados à municipalidade, por força do Convênio Siconv 749510/2010.
Referida avença tinha por objeto a implementação do gabinete de gestão integrada municipal, no âmbito do Programa de Segurança Pública para o Brasil e do Programa de Segurança Pública com Cidadania (Pronasci) . O convênio foi firmado no valor de R$ 935.144,86, sendo R$ 890.000,00 à conta do órgão concedente e R$ 45.144,86 referentes à contrapartida da entidade convenente. Os recursos federais foram liberados por meio de uma única ordem bancária, creditada na conta específica do convênio em 4/1/2011. O prazo para apresentação da prestação de contas esgotou-se em 30/8/2012.
Por meio da decisão ora recorrida, o Tribunal decidiu: excluir a Sra. Cristina Conceição Bredda Carrara da relação processual, uma vez que toda a vigência do convênio, incluído o decurso do prazo para a prestação de contas, teria ocorrido durante a gestão do Sr. José Antônio Bacchim; conceder nova oportunidade para que o município de Sumaré/SP comprovasse o recolhimento da quantia de R$ 161.541,63 aos cofres federais; julgar irregulares as contas do ex-prefeito e as do Sr. Alexandre Carlos da Silva, ora recorrente; e ainda aplicar-lhes multas individuais.
Na presente fase, a Secretaria de Recursos (Serur) , em pareceres uniformes juntados às peças 124 e 125, conclui que os argumentos fornecidos pelo recorrente não estão aptos a infirmar a decisão ora impugnada, no que foi acompanhada integralmente pelo Ministério Público junto ao TCU, conforme manifestação à peça 128.
Feito este breve relato, passo a decidir.
Cabe resgatar que as irregularidades que ensejaram responsabilização nestes autos se referem a : i) não devolução do saldo remanescente do convênio, no valor histórico de R$ 161.541,63, o que ensejou a decisão de devolução dos recursos por parte do município; ii) execução do convênio em desacordo com o plano de trabalho aprovado, omissão no dever de prestar contas e movimentação irregular dos recursos federais repassados (realização de transferências bancárias intermediárias) , irregularidades que ensejaram a audiência de José Antônio Bacchim; e iii) ateste de notas fiscais que não continham a identificação do convênio e/ou que não continham o detalhamento dos produtos adquiridos e dos serviços prestados, motivo pelo qual foi multado o Sr. Alexandre Carlos da Silva, então secretário municipal de segurança pública de Sumaré/SP, ora recorrente.
A despeito da bem lançada instrução da Serur, não vislumbro, no caso concreto, que a simples ausência do número do convênio nas notas fiscais atestadas pelo recorrente configure irregularidade grave o suficiente para a aplicação de multa por parte do Tribunal. Manifesto-me, portanto, em desacordo com a proposta de encaminhamento da unidade, por considerar que o recurso deve ser provido.
A jurisprudência do Tribunal não considera a ausência de remissão ao número do convênio ou do ajuste a que se refere a nota fiscal mera irregularidade formal, mas uma falha relevante, que constitui indício de ausência de nexo de causalidade entre as despesas alegadas e os recursos federais repassados. Contudo, no presente caso sob exame, a ausência da informação do número do convênio nas notas fiscais foi devidamente suprida, de forma que o indício não confirmou a perda do necessário liame causal.
Observo que o próprio voto que sustenta a decisão ora combatida, de lavra do ilustre Ministro Bruno Dantas, reconhece ser possível, neste caso concreto, a relativização da exigência do número do convênio nos documentos fiscais para efeitos de ateste:
47. A ausência de indicação do número do convênio nas notas fiscais impede que se conclua que esses documentos foram utilizados para atestar pagamentos efetuados única e somente por meio da conta específica do ajuste. Assim, rompe-se o nexo de causalidade entre os recursos repassados e o objeto executado.
48. No caso concreto, é possível associar as notas fiscais às transferências realizadas, e as instruções constantes nestes autos concluem que, ainda que tenha sido alterado unilateralmente o objeto do convênio - o que gera incerteza quanto à efetiva qualidade do serviço prestado -, ele pode ter sido considerado executado.
49. Assim, corroboro o entendimento da unidade instrutora quando consigna que pode ser relativizada a falta de menção ao convênio e detalhamento das notas fiscais no caso concreto (peça 56, parágrafo 69) , já que os elementos constantes nos autos indicam que, de fato, os recursos do ajuste foram utilizados para pagar as notas fiscais que figuram nos autos.
Diferente seria o cenário em que a irregularidade praticada comprovadamente levasse à perda total e completa do liame entre os recursos repassados e as despesas realizadas, o que, aliás, levaria também, necessariamente, à imputação de débito, o que não foi o caso.
Dessa forma, a irregularidade em questão, em que pese não ser irrelevante, não me parece, isoladamente, grave o suficiente para ensejar a aplicação de multa ao responsável, mormente levando-se em consideração que o nexo causal foi estabelecido mediante outros elementos.
Note-se que a conduta atribuída ao recorrente difere substancialmente da do ex-prefeito, multado pela ausência de prestação de contas, esta sim irregularidade grave que, nos termos da jurisprudência do TCU, é altamente reprovável a ponto de eventual comprovação extemporânea da correta aplicação dos recursos públicos não ter o condão de reverter o julgamento pela irregularidade das contas e a aplicação de sanção pecuniária. 
Sopese-se ainda que o fato atribuído ao Sr. Alexandre Carlos da Silva levou não só à aplicação de multa, mas também ao julgamento pela irregularidade de suas contas, o que mais uma vez denota rigor excessivo. Considero que a reprovação de contas de responsável com base exclusivamente na irregularidade em comento - ausência de número do convênio em notas fiscais quando do atesto - leva a plausíveis questionamentos sobre a razoabilidade e proporcionalidade da medida, princípios constitucionais inarredáveis.
Nesse sentido, considerando que não constam nos autos quaisquer outras irregularidades imputadas ao recorrente como fundamento da decisão recorrida, avalio que o julgamento pela irregularidade das contas e a aplicação de multa não se sustentam.  
Com base no exposto, dou provimento ao recurso de reconsideração para julgar regulares com ressalva as contas do Sr. Alexandre Carlos da Silva, bem como tornar sem efeito a multa aplicada mediante a decisão recorrida.
	Com essas considerações, VOTO para que o Tribunal aprove a proposta de acórdão que ora submeto à apreciação deste Colegiado.
TCU, Sala das Sessões Ministro Luciano Brandão Alves de Souza, em 26 de maio de 2020.
Ministro VITAL DO RÊGO 
Relator